臺灣桃園地方法院刑事判決　　　　　　100年度審訴字第367號
公　訴　人　臺灣桃園地方法院檢察署檢察官
被　　　告　孫來望
指定辯護人　本院公設辯護人林銘宏
上列被告因違反毒品危害防制條例案件，經檢察官提起公訴（99
年度毒偵字第6263號），嗣被告於準備程序進行中為有罪之陳述
，經本院合議庭裁定由受命法官獨任進行簡式審判程序後，聲請
改依協商程序而為判決，本院判決如下：
    主  文
孫來望施用第一級毒品，處有期徒刑捌月，扣案海洛因壹包含袋
（驗餘淨重零點壹伍公克）、海洛因貳包含袋（驗餘淨重共拾
柒點伍公克，純質淨重玖點柒公克）、含有海洛因之香菸壹支
，均沒收銷燬之；又施用第二級毒品，處有期徒刑柒月。應執行
有期徒刑壹年壹月，扣案海洛因壹包含袋（驗餘淨重零點壹伍公
克）、海洛因貳包含袋（驗餘淨重共拾柒點伍公克，純質淨重
玖點柒公克）、含有海洛因之香菸壹支，均沒收銷燬之。
    事實及理由
一、本件被告所犯係死刑、無期徒刑或最輕本刑為3 年以上有期
    徒刑以外之罪，其於準備程序中就被訴事實為有罪之陳述，
    經本院告知簡式審判程序之旨，並聽取公訴人、被告及辯護
    人之意見後，爰依刑事訴訟法第273 條之1 第1 項規定合議
    裁定由受命法官獨任進行簡式審判程序。
二、孫來望前於民國87年間，因施用毒品案件，經臺灣新竹地方
    法院（下稱新竹地院）以87年度毒聲字第31號裁定送觀察、
    勒戒後，認無繼續施用毒品傾向，於87年8 月28日執行完畢
    釋放出所，並經臺灣新竹地方法院檢察署檢察官以87年度偵
    緝字第149 號為不起訴處分確定。又於上開觀察、勒戒執行
    完畢釋放後5 年內之87年間，因施用毒品案件，經新竹地院
    以87年度毒聲字第796 號裁定送觀察、勒戒後，認有繼續施
    用毒品之傾向，再經新竹地院以87年度毒聲字第944 號裁定
    令入戒治處所施以強制戒治，嗣因強制戒治經評定為合格已
    無繼續戒治必要，再經新竹地院以88年度毒聲字第952 號裁
    定停止戒治，所餘戒治期間付保護管束，於88年11月14日保
    護管束期滿未經撤銷，視為強制戒治期滿執行完畢，該次施
    用毒品犯行，並經新竹地院以88年度竹簡字第83號判決判處
    有期徒刑6 月確定，其後再經新竹地院以89年度聲字第456
    號裁定免除刑之執行確定。詎猶未戒除毒癮，復基於施用第
    一級毒品之犯意，於99年11月21日下午4 時許，在桃園縣中
    壢市○○路上某處，以抽香菸方式施用第一級毒品海洛因1
    次；另基於施用第二級毒品之犯意，於99年11月20日晚間某
    時，在新北市○○區○○路某友人住處內，以玻璃球燒烤方
    式施用第二級毒品甲基安非他命1 次。嗣於99年11月21日下
    午5 時15分許，在桃園縣中壢市○○路165 之21號前，因行
    跡可疑為警盤查，經警徵得其同意後搜索，在其身上所掉落
    之香菸盒內扣得其所有供施用毒品所用之含有海洛因成分之
    香菸1 支及海洛因1 包（驗餘淨重0.15公克）、另於其所攜
    帶之手提包內扣得其所有之海洛因2 包（淨重共37.54 公克
    ，驗餘淨重共37.5公克，純度25.93%，純質淨重9.73公克）
    。經徵得其同意後採集尿液送驗，結果呈鴉片類及安非他命
    類陽性反應，而悉上情。
三、證據名稱：
  (一)被告孫來望於本院準備程序時之自白。
  (二)桃園縣政府警察局搜索扣押筆錄、扣押物品目錄表、桃園縣
    政府警察局被採尿人尿液暨毒品真實姓名與編號對照表、桃
    園縣政府警察局查獲毒品危害防制條例「毒品」初步鑑驗報
    告單、桃園縣政府警察局查獲毒品危害防制條例「尿液」初
    步鑑驗報告單、台灣檢驗科技股份有限公司濫用藥物檢驗報
    告、法務部調查局濫用藥物實驗室99年12月16日調科壹字第
    09923028140 號鑑定書各1 份及照片2 張。
  (三)扣案含有海洛因成分之香菸1 支、海洛因1 包（驗餘淨重0.
    15公克）、海洛因2 包（淨重共37.54 公克，驗餘淨重共37
    .5公克，純度25.93%，純質淨重9.73公克）。
  (四)全國施用毒品案件紀錄表、刑案資料查註紀錄表及臺灣高等
    法院被告前案紀錄表各1份。
四、本件經檢察官與被告孫來望於審判外達成協商之合意且被告
    已認罪，其合意內容為：就其施用第一級毒品部分，被告願
    受科刑範圍為有期徒刑8 月；就其施用第二級毒品部分，被
    告願受科刑範圍為有期徒刑7 月，應執行有期徒刑1 年1 月
    。經查，上開協商合意並無刑事訴訟法第455 條之4 第1 項
    所列情形之一，檢察官聲請改依協商程序而為判決，本院爰
    不經言詞辯論，於協商合意範圍內為協商判決，合予敘明。
五、附記事項：
  (一)按毒品危害防制條例於92年7 月9 日修正公布，自93年1 月
    9 日施行，將該第20條、第23條之保安處分程序，單純區分
    為「初犯」、「五年內再犯」及「五年後再犯」三種；依其
    立法理由之說明：「初犯」，經觀察、勒戒或強制戒治後，
    應為不起訴處分或不付審理之裁定；經觀察、勒戒或強制戒
    治執行完畢釋放後，「五年內再犯」者，因其再犯率甚高，
    原實施之觀察、勒戒及強制戒治既已無法收其實效，爰依法
    追訴或裁定交付審理。至於經觀察、勒戒或強制戒治執行完
    畢釋放後，「五年後再犯」者，前所實施之觀察、勒戒或強
    制戒治已足以遮斷其施用毒品之毒癮，為期自新及協助其斷
    除毒癮，仍適用「初犯」規定，先經觀察、勒戒或強制戒治
    之程序。從而依修正後之規定，僅限於「初犯」及「五年後
    再犯」二種情形，始應先經觀察、勒戒或強制戒治程序，不
    能逕行起訴，亦即設為施用毒品罪起訴條件之限制。但倘被
    告於五年內已再犯，經依法再為保安處分或追訴處罰者，縱
    其第三次（或第三次以上）施用毒品之時間，在初犯之保安
    處分執行完畢釋放五年以後，即非屬「五年後再犯」之情形
    ，且因前有「五年內再犯」情形，顯見其再犯率甚高，原實
    施之保安處分無法收其實效，毋庸仍予寬典處遇，而應依該
    條例第十條逕予刑罰制裁（最高法院99年度台非字第277 號
    判決意旨參照）。經查，本件被告前於87年間，因施用毒品
    案件，經新竹地院以87年度毒聲字第31號裁定送觀察、勒戒
    後，認無繼續施用毒品傾向，於87年8 月28日執行完畢釋放
    出所，並經臺灣新竹地方法院檢察署檢察官以87年度偵緝字
    第149 號為不起訴處分確定。又於上開觀察、勒戒執行完畢
    釋放後5 年內之87年間，因施用毒品案件，經新竹地院以87
    年度毒聲字第796 號裁定送觀察、勒戒後，認有繼續施用毒
    品之傾向，再經新竹地院以87年度毒聲字第944 號裁定令入
    戒治處所施以強制戒治，嗣因強制戒治經評定為合格已無繼
    續戒治必要，再經新竹地院以88年度毒聲字第952 號裁定停
    止戒治，所餘戒治期間付保護管束，於88年11月14日保護管
    束期滿未經撤銷，視為強制戒治期滿執行完畢，該次施用毒
    品犯行，並經新竹地院以88年度竹簡字第83號判決判處有期
    徒刑6 月確定。被告前既曾因施用毒品案件，經觀察、勒戒
    及強制戒治執行完畢釋放後之5 年內，已再犯施用毒品罪，
    本件所犯施用毒品之犯行，揆諸前揭說明，即非屬毒品危害
    防制條例第20條第3 項所規定之「5 年後再犯」之情形，自
    應依法追訴處刑。
  (二)公訴意旨以被告於86年間，因違反麻醉藥品管理條例案件，
    經新竹地院以86年度竹簡字第112 號判決判處有期徒刑4 月
    確定；復於87年間，因偽造有價證券案件，經新竹地院以87
    年度易字第912 號判決判處有期徒刑3 年4 月確定；另於88
    年間，因偽造有價證券案件，經臺灣臺中地方法院以88年度
    訴字第2165號判決判處有期徒刑3 年10月，嗣提起上訴，經
    臺灣高等法院臺中分院以89年度上訴字第340 號判決駁回上
    訴，嗣再提起上訴，經最高法院以89年度台上字第5213號判
    決駁回上訴確定，上開三罪並經臺灣高等法院臺中分院以89
    年度聲字第914 號裁定定應執行刑為有期徒刑6 年確定，於
    92年1 月30日縮短刑期假釋付保護管束出監，嗣於94年2 月
    6 日保護管束期滿（起訴書誤載為94年2 月2 日，應予更正
    ），假釋未經撤銷視為執行完畢，認其於徒刑執行完畢後5
    年內故意再犯本件有期徒刑以上之罪，為累犯。惟查本案施
    用第一、二級毒品之犯罪時間分別為99年11月21日下午4 時
    許及99年11月20日晚間某時，距上開徒刑執行完畢之時間均
    已逾5 年，故於本案不構成累犯，是公訴意旨以本件構成累
    犯，容有誤認，附此敘明。
  (三)扣案之粉末及碎塊狀檢品，經送鑑驗結果，編號1 之粉末1
    包（驗餘淨重0.15公克）含第一級毒品海洛因成分，編號2
    、3 之碎塊狀檢品共2 包均含第一級毒品海洛因成分（淨重
    共37.54 公克，驗餘淨重共37.5公克，純度25.93%，純質淨
    重9.73公克），此有法務部調查局濫用藥物實驗室99年12
    月16日調科壹字第09923028140 號鑑定書附卷可稽，是以上
    合計扣案第一級毒品海洛因共3 小包，驗餘淨重共37.65 公
    克，依同條例第18條第1 項前段規定宣告沒收銷燬。至於包
    裹各該毒品之外包裝袋，內含之海洛因量微無法與該包裝袋
    析離，應一體視為第一級毒品海洛因，爰併依同條例第18條
    第1 項前段規定宣告沒收銷燬之。
六、應適用之法條：刑事訴訟法第273 條之1 第1 項、第455 條
    之4 第2 項、第455 條之8 ，毒品危害防制條例第10條第1
    項、第2 項、第18條第1 項前段，刑法第11條、第51條第5
    款。
七、本判決除有刑事訴訟法第455 條之4 第1 項第1 款、第2 款
    、第4 款、第6 款、第7 款所定情形之一，或違反同條第2
    項規定者外，不得上訴。
八、如不服本件判決，得自判決送達之日起10日內，向本院提出
    上訴書狀，上訴於第二審法院。
本案經檢察官馮浩庭到庭執行職務。
中    華    民    國   100    年    8     月    31    日
                            刑事庭法  官  許曉微
以上正本證明與原本無異。
                                  書記官  林宜亭
中    華    民    國   100    年    8     月    31    日
附錄本案論罪科刑法條：
毒品危害防制條例第10條規定：
施用第一級毒品者，處6 月以上5 年以下有期徒刑。
施用第二級毒品者，處3 年以下有期徒刑。